臺灣士林地方法院民事判決
111年度原訴字第5號
原      告  梁卓衡  
訴訟代理人  顏瑞成律師（法扶律師）
被      告  達辣瑪阿奈



上列當事人間請求損害賠償事件，經本院刑事庭移送前來（110
年度原附民字第15號），本院於民國111年7月28日言詞辯論終結
，判決如下：
    主  文
被告應給付原告新臺幣貳萬伍仟壹佰元，及自民國一百一十年三
月十九日起至清償日止，按週年利率百分之五計算之利息。
原告其餘之訴駁回。
訴訟費用由被告負擔百分之四，餘由原告負擔。
本判決勝訴部分得假執行。
原告其餘假執行之聲請駁回。
    事實及理由
原告主張：被告前經伊提起妨害名譽之告訴並據檢察官提起公
  訴後，於本院刑事庭指定之民國109年10月15日上午庭期，兩
  造均有到庭應訊。然於庭期結束後之同日上午11時20分許，被
  告見伊在臺北市○○區○○○路000○0號前等候公車，竟故意先以右
  手推向伊之肩膀，致伊重心不穩向後跌坐（下稱系爭傷害行為
  ），伊頭部因而碰撞停放在騎樓上之機車，並受有頭皮左上方
  瘀腫及尾椎處紅腫之傷害（均約3×3公分，下合稱系爭傷勢）
  ，復對伊稱「你像卒仔一樣」等語，足以貶損伊之名譽。伊因
  系爭傷勢受有醫療費新臺幣（下同）1萬元、精神慰撫金及不
  能工作損失計54萬元；因被告侵害伊名譽權受有5萬元之非財
  產上損害。是伊自得依侵權行為法則，請求被告賠償伊60萬元
  ，並加計法定遲延利息等語。並聲明：㈠被告應給付原告60萬
  元，及自起訴狀繕本送達翌日起至清償日止，按週年利率5％計
  算之利息。㈡願供擔保，聲請宣告假執行。
被告則以：原告係假裝摔倒設計伊，伊並無推原告、傷害其之
  行為。又原告領有殘障手冊，醫療費會減免，其最多僅支出10
  0元之醫療證明書費。且原告若尾椎受傷，根本無法騎腳踏車
  ，然其卻能騎乘，可見原告尾椎並未受傷，而未受有工作損失
  。另原告既領有殘障手冊，有低受入戶證明，而低收入戶申請
  基準為每月收入不超過1萬5000元，則原告應無正當職業，無
  法好好工作，是原告主張每月從事資源回收有收入2萬3800元
  ，亦不可採。再者，原告假借領有精神障礙之殘障手冊，常去
  挑釁他人，詐取和解金，是原告應無所謂精神痛苦，縱有精神
  痛苦，其請求之慰撫金金額亦屬過高等語，資為抗辯。並聲明
  ：原告之訴駁回。
本院之判斷：　
㈠查本院刑事庭前已勘驗現場監視錄影畫面光碟，且其結果為：
  原告原係面朝道路站立在公車站牌前之騎樓上，被告突自原告
  左方靠近並以右手推原告肩膀，原告旋即重心不穩跌坐在地，
  且原告當時倒下方向身後確停放有多輛機車等情，有本院刑事
  庭勘驗筆錄暨錄影畫面擷圖（見本院刑事庭110年度原訴字第1
  2號卷，下稱刑案卷，第44-45、49-55頁）可佐。是原告主張
  ：被告有先以右手推向伊之肩膀，致伊重心不穩向後跌坐，伊
  頭部因而碰撞停放在騎樓上之機車等語，應可堪信為真實。被
  告雖以其右手拿啤酒，啤酒並未灑出，左手勾雨傘，雨傘亦未
  掉落，而稱原告係假裝摔倒設計其為抗辯。然查：被告於刑案
  自承身高175公分、體重93公斤，前為游泳教練，不僅身材壯
  碩，且明顯較原告有體型上優勢，參以被告前身為運動教練，
  衡情必有相當之體能、力道，則其於原告猝不急防之狀況下，
  瞬間以持啤酒鋁罐之手猛然推向原告之肩膀，當可致原告重心
  不穩跌坐在地。是縱被告右手拿啤酒，啤酒並未灑出，左手勾
  雨傘，雨傘亦未掉落一節屬實，亦不足以推翻，被告確實有無
  正當理由即以右手向原告為「推」動作之事實。被告既無法證
  明原告確有為何行為而使其有突然靠近原告為該動作之必要，
  則其辯稱係遭原告設計云云，自屬空言抗辯而不可採。再者，
  臺北市立聯合醫院（陽明院區，下稱聯合醫院）診斷證明書（
  下稱系爭診斷證明書）已記載原告主訴被人推倒致受傷，且診
  斷病名為「頭皮左上方瘀腫，約3×3公分之初期照護。尾椎處
  紅腫，約3×3公分之初期照護」等情（見偵查卷第22頁），此
  與一般人因跌坐在地所可能受之傷害亦均相符，堪認被告所為
  上開行為確與系爭傷勢具有相當因果關係，被告以原告過相當
  時日後能騎腳踏車辯稱其當時並未受傷云云，亦不可採。至被
  告有對原告稱「這次開庭，你像卒仔一樣」等語，為被告所不
  爭（見偵查卷第66頁），是原告主張被告向其稱「你像卒仔一
  樣」，而足以貶損其名譽一節，核亦堪信為真。
㈡按因故意或過失，不法侵害他人之權利者，負損害賠償責任；
  不法侵害他人之身體或健康者，對於被害人因此增加生活上之
  需要時，應負損害賠償責任；不法侵害他人之身體、健康、名
  譽，或不法侵害其他人格法益而情節重大者，被害人雖非財產
  上之損害，亦得請求賠償相當之金額，此觀民法第184條第1項
  前段、第193條第1項、第195條第1項規定自明。查被告因故意
  或過失，不法侵害原告身體、健康、名譽，而受有系爭傷勢及
  名譽貶損，業經本院認定如上，是原告依上開規定，請求被告
  賠償，自應准許。茲審認原告得請求被告賠償之金額如下：
⒈醫療費部分：查聯合醫院及新光醫院已分別函覆本院：原告因
  系爭傷勢在各醫院診治期間所自費支出之醫療費用。其中僅聯
  合醫院急診外科之證明書費100元為原告所自費之支出（見本
  院卷第72、78頁），是原告於此範圍之主張，應予准許，超過
  部分，未能證明，不能准許。
⒉不能工作損失部分：查聯合醫院已函覆本院：原告無複診記錄
  ，無法診斷應休養多久等語（見本院卷第76頁）。新光醫院更
  函覆本院：原告無相關就診紀錄等語（見本院卷第72頁），是
  原告主張因受有系爭傷勢，有不能工作之損失，自不可採。
⒊精神慰撫金部分：查原告因被告上開行為，受有系爭傷勢及名
  譽貶損，衡情身心當受有痛苦，是其自得請求被告賠償相當之
  精神慰撫金。本院審酌：被告以言語或肢體暴力相向之侵權行
  為態樣、原告所受言語暴力、身體及健康傷勢痛苦之程度，並
  斟酌兩造身分地位、名下財產資力、家庭經濟狀況（見本院卷
  第91頁言詞辯論筆錄及本院限制閱覽卷內兩造之財產總歸戶資
  料）及其他各種情形等一切情狀，認被告應給付原告之傷害精
  神慰撫金、名譽精神慰撫金，依序以2萬元、5000元為相當，
  逾此數額之請求，則難准許。
㈢據此，原告得請求被告賠償之金額應為2萬5100元，超過部分，
  不能准許。原告雖主張：其有因系爭傷害行為造成椎間盤突出
  傷勢加重前往新光醫院診療，而另支出醫療費用或造成不能工
  作損失云云，並以原告於刑案中所提出之新光醫院診斷證明書
  ，其上記載：原告109年8月19日車禍後，於109年12月18日、2
  3日至本院復健科門診就診2次（見偵查卷第59頁）等為證。然
  查，本院依原告所請（見本院卷第40頁），將系爭診斷證明書
  作為附件，函詢新光醫院，明確詢問原告是否曾因系爭傷勢或
  其「衍生之相關病症」，前往該院診療及診療期間、療程或不
  能工作期間（公函見本院卷第52頁），而新光醫院既回覆本院
  ：原告無因系爭診斷證明書上所載系爭傷勢及其衍生病症於該
  院有相關就診紀錄（見本院卷第72頁），可見，新光醫院已認
  系爭傷勢與原告於新光醫院就診之病症，兩者間並無任何關聯
  。是縱原告於系爭傷勢前，曾因車禍造成椎間盤突出前往新光
  醫院就醫，亦無從認有何因系爭傷勢加重症狀之情，而可認屬
  被告因系爭傷害行為所應賠償之範圍。是自無從認定原告曾因
  系爭傷勢有致其有不能工作損失，或於聯合醫院醫治以外之醫
  療費用損失。本院既已能明確認定原告並無因系爭傷勢及衍生
  傷勢，而於新光醫院就醫，則原告又聲請調閱新光醫院全部醫
  療紀錄，當無必要。
從而，原告依侵權行為法則，請求被告賠償2萬5100元，及自起
  訴狀繕本送達被告翌日即110年3月19日（見附民卷第3頁）起
  至清償日止，按週年利率5％計算之利息，為有理由，應予准許
  ，逾此範圍之請求，則為無理由，應予駁回。
本件原告勝訴部分所命給付之金額未逾50萬元，爰依民事訴訟
  法第389條第1項第5款之規定，依職權宣告假執行。至原告敗
  訴部分，其假執行之聲請已失所依附，應併予駁回。
本件判決基礎已臻明確，兩造其餘攻防方法、陳述及訴訟資料
  ，經本院斟酌後，核與判決結果不生影響，爰不逐一論列，附
  此敘明。
據上論結，本件原告之訴為一部有理由，一部無理由，爰判決
  如主文。
中　　華　　民　　國　　111 　年　　8 　　月　　9 　　日
                  民事第三庭  法  官  王沛雷
以上正本係照原本作成。
如對本判決上訴，應於判決送達後20日內向本院提出上訴狀，若
委任律師提起上訴者，應一併繳納上訴審裁判費，否則本院得不
命補正逕行駁回上訴。
中　　華　　民　　國　　111 　年　　8 　　月　　9　 　日
                              書記官  邱筱菱